【裁判字號】    91,訴,233
【裁判日期】    920502
【裁判案由】    護照條例等
【裁判全文】
臺灣花蓮地方法院刑事判決                          九十一年度訴字第二三三號
    公  訴  人  臺灣花蓮地方法院檢察署檢察官
    被      告  丙○○
右列被告因違反
），本院判決如左︰
    主  文
丙○○共同偽造公印文，處有期徒刑肆月，如易科罰金，以參佰元折算壹日。
扣案之偽造「丙○○」國民身分證壹枚沒收。
    事  實
一、丙○○前曾犯毒品危害防制條例案件，於民國八十九年間經本院判處有期徒刑三
    月確定，於九十一年五月二日易科罰金執行完畢（尚未構成累犯）。丙○○意圖
    以假護照販售他人牟利，竟與一不詳姓名年籍之成年男子（即警卷第二十一頁照
    片中之男子），共同基於行使偽造中華民國國民身分證（以下簡稱身分證），以
    供申請中華民國護照之犯意聯絡，於九十年底或九十一年一月初某日，由丙○○
    提供其退伍令及國民身分證影本予前開不詳姓名年籍之男子，再由該名男子於九
    十年底或九十一年一月初某日，在不詳之地點，以丙○○國民身分證上姓名、出
    生年月日、統一編號、住所等資料為依據，在仿照之身分證用紙上貼上該名男子
    之照片一張，並於其上偽造內政部印文及台灣省鋼印文一枚，用以偽造「丙○○
    」之身分證一枚。嗣於九十一年一月三日，再由丙○○持上開偽造身分證一枚，
    至花蓮縣花蓮市○○路甲○○所開設之卡拉ＯＫ店內，將前開偽造之身分證交付
    予不知情之甲○○及林筱培（均另由台灣花蓮地方法院檢察署檢察官為不起訴處
    分），委託彼等代辦申請護照，彼等不察，隨後將上開偽造之身分證及丙○○退
    伍令交付設於花蓮縣花蓮市○○路五四九之二號明利旅行社不知情之承辦人員乙○○，以委託辦理申請護照事宜，再由明利旅行社不知情之職員戊○填寫中華民
    國普通護照申請書一份，連同前開偽造之身分證，送件至外交部領事事務局花蓮
    辦事處申請護照，以此方法行使該偽造之身分證，足以生損害於戶政機關對於國
    民身分證核發之正確性。嗣經該處承辦人員王穗查覺該身分證有異而報警查獲
    ，並扣得上開偽造之國民身分證一枚及中華民國普通護照申請書一份。
二、案經花蓮縣察警局移送臺灣花蓮地方法院檢察署檢察官偵查起訴。
    理  由
一、訊據被告坦承提供退伍令及身分證影本供人申請假護照之事實不諱，核與證人甲○○、林筱培、乙○○、王穗、丁○○證述之情節相符，並有上開偽造之「丙○○」身分證一枚、真正之丙○○身分證影本一紙、中華民國普通護照申請書一
    份附於警卷可資佐證；又扣案之偽造之「丙○○」身分證一枚，經送法務部調查
    局鑑定結果認：「送鑑國民身分證，其紙張、油墨、印刷（含內政部印）、膠膜
    及鋼印均與樣本不符，研析整體均係偽造。」此有九十一年五月六日調科貳字第
    ０九一二三０四五四二０號鑑定通知書一紙可按，事證明確，被告犯行洵堪認定
    。
二、被告雖另指稱是丁○○告知辦理假護照有錢拿，遂帶伊去甲○○處辦理假護照，
    伊才將身分證影本交予甲○○，甲○○還帶伊去辦退伍令，甲○○知道要辦假護
    照的事等語。惟證人丁○○到庭結證否認向被告提過可以辦護照拿錢一事，並證
    稱是被告說要辦護照出國，我們去甲○○所開的酒店喝酒，被告遂委託甲○○辦
    理護照等語明確；證人林筱培於警詢時及偵查中均證稱：是丙○○交付一個大的
    信封袋給我，委託我將他欲辦理護照之資料送到旅行社，我沒有看裡面有那些資
    料，就答應替丙○○送到旅行社辦理等語，證人甲○○證稱是被告委託林筱培辦
    理護照，我再請林筱培去辦理的等語，而被告於案發後於警訊時亦供稱因伊沒空
    ，遂請林筱培代為申請護照等語，而替友人代送資料至旅行社申請護照亦屬平常
    之事，被告嗣後雖翻異前詞，惟既無積極之事證可資證明甲○○知悉辦理假護照
    一事，所述自難憑信，尚難認為甲○○與被告間有共犯之關係。至於被告雖請求
    傳喚其女友簡淑華、朋友王志宏、邱志明、劉美花、余建傑等人，以證明被告沒
    有製造假身分證之技術或被告有將資料交給甲○○等語，惟公訴人起訴意旨並未
    認為該偽造之身分證為被告本人所製作，且被告提供其真正身分證影本供他人偽
    造身分證，縱然不是被告親自製作，被告亦難免共犯之責。故被告請求傳訊證人
    證明上情，尚無必要；又被告亦陳明上開證人與被告常聊天，被告有告訴他們辦
    假護照拿錢的事，但他們沒有聽到丁○○或甲○○告訴被告辦假護照的事等語（
    見本院九十二年三月十日審判筆錄），換言之，上開證人應係經被告告知辦假護
    照的事，尚難直接或間接證明甲○○亦為本案共犯，附此敘明。
三、按偽造公印，刑法第二百十八條既有獨立處罰規定，且較同法第二百十二條之處
    罰為重，則於偽造刑法第二百十二條之特許證等文書同時偽造公印者，亦應論以
    偽造公印文罪，業經司法院大法官會議第八十二號解釋揭示右揭意旨甚明。是被
    告丙○○與不詳姓名年籍之成年男子共同基於偽造身分證之犯意聯絡，偽造屬於
    特許證性質之身份證一枚，並同時偽造內政部之公印文及台灣省之鋼印文二枚，
    進而加以行使，用以申請護照，核其所為，係犯刑法第二百十八條第一項之偽造
    公印文罪及護照條例第二十三條第二項、第一項之行使偽造國民身分證申請護照
    罪。又因護照條例第二十三條第二項、第一項之規定，係刑法第二百十六條、第
    二百十二條行使特種文書罪之特別規定，自應優先適用。公訴人認為被告尚涉嫌
    刑法第二百一十六條、第二百十二條之罪名，且與護照條例第二十三條間為想像
    競合犯關係，即有誤會。公訴人就被告所涉偽造公印文部分雖未經起訴，惟其偽
    造公印文之犯行與偽造身分證以供申請護照之犯行間，有裁判上一罪之牽連犯關
    係，本院自得一併審理。又被告與該不詳姓名年籍之成年男子間對於前開偽造身
    分證及公印以供申請護照之犯行，彼此之間有犯意之聯絡及行為之分擔，應論以
    共同正犯。又被告利用不知情之林筱培、甲○○、乙○○、戊○等人以遂行其行
    使偽造國民身分證而申請護照之犯行，屬間接正犯。又被告與該名不詳姓名年籍
    之成年男子，同時偽造台灣省鋼印文及內政部之公印文二枚，乃一行為觸犯數同
    種法益之罪名，屬想像競合犯，應依刑法第五十五條規定從一重處斷。至被告偽
    造國民身分證之低度行為，為其後行使用以申請護照之高度行為所吸收，不另論
    罪。被告所犯上開行使偽造國民身分證申請護照罪與偽造公印文罪間，有方法、
    結果之牽連關係，應依刑法牽連犯之規定從一重之偽造公印文罪論處。爰審酌被
    告為牟利而犯罪、犯罪之手段、尚未取得護照即為警查獲，所生之危害不大及犯
    罪後尚能坦承犯行，態度良好等一切情狀，量處如主文所示之刑，並諭知易科罰
    金之折算標準，以示懲儆。
四、末按，刑法第三十八條第三項係規定供犯罪所用及因犯罪所得之物，以屬於犯人
    者為限，得宣告沒收，並非規定屬「被告」所有之物始得宣告沒收；而按共同正
    犯，於意思聯絡範圍內，組成一共犯團體，團體中之任何成員均為犯人，供犯罪
    所用及因犯罪所得之物，只要屬於犯人所有，均得宣告沒收，不以必屬於本件被
    告所有者為限。故本件扣案之偽造之國民身分證一枚及其上之照片（附於警卷第
    二十一頁），分別係被告及其共犯所有供犯罪所用之物，爰依刑法第三十八條第
    一項第二款宣告沒收之；身分證上內政部之公印文及台灣省之鋼印文，本應依刑
    法第二百一十九條宣告沒收，然因身分證已經宣告沒收，爰不另為重複沒收之諭
    知。又扣案之中華民國普通護照申請書正本一份，雖係供犯罪所用之物，然該申
    請書已經交付外交部領事事務局承辦人員，而非被告或其他共犯所有之物，爰不
    另為沒收之諭知。
五、據上論斷，應依刑事訴訟法第二百九十九條第一項前段，護照條例第二十三條第
    二項、第一項，刑法第十一條前段、第二十八條、第二百十八條第一項、第四十
    一條第一項、第三十八條第一項第二款、第五十五條，罰金罰鍰提高標準條例第
    一條前段、第二條，判決如主文。
中      華      民      國    九十二    年      五      月      二      日
                              臺灣花蓮地方法院刑事庭
                                  法  官  林  碧  玲
右正本證明與原本無異
如對本判決不服，應於送達後十日內，向本院提出上訴狀。（應抄附繕本）
                                  法院書記官
中      華      民      國    九十二    年      五      月      五      日
附錄本判決論罪之法律條文：
刑法第二百十八條第一項：
偽造公印或公印文者，處五年以下有期徒刑。
護照條例第二十三條第一項、第二項：
偽造、變造國民身分證以供申請護照，足以生損害於公眾或他人者，處五年以下有期
徒刑、拘役或科或併科新臺幣五十萬元以下之罰金。
行使前項文書者，亦同。


司法院資訊處製作；財團法人民間司法改革基金會備份。
